臺灣高等法院臺南分院刑事判決
　　　　　　　　　　　　　　　　 94年度上訴字第916號　Ａ
上　訴　人
即　被　告　甲○○
上列上訴人即被告因偽造文書案件，不服臺灣雲林地方法院九十
四年度易字第二六○號中華民國九十四年八月十五日第一審判決
（起訴案號：臺灣雲林地方法院檢察署九十四年度偵字第九三○
、二二二一號；及併案審理部分：台灣台中地方法院檢察署九十
三年度偵字第一八三六九號），提起上訴，本院判決如下：
    主  文
上訴駁回。
    事  實
一、甲○○曾於民國（下同）90年間因贓物罪，經台灣高等法院
    台中分院判處有期徒刑1年確定，並於92年3月12日執行完畢
    。嗣因竊盜及毒品危害防制條例案件，分別經台灣彰化地方
    法院檢察署、台灣台中地方法院檢察署發布通緝在案。詎甲
    ○○仍不知省悔，為避免被追緝及掩飾其身分，竟基於行使
    偽造私文書及偽造署押之概括犯意，連續於：(一)93年9月6
    日下午1時35分，因涉犯竊盜案件，經台中縣警察局大甲分
    局查獲時，竟冒用其弟「乙○○」名義應訊，並基於接續之
    犯意，於該分局製發之逮捕通知書通知本人聯及存根聯上各
    偽簽「乙○○」署名1枚及捺指印1枚，且於權利告知書上亦
    偽簽「乙○○」署名1枚及捺指印1枚，均持以行使交付台中
    縣警察局大甲分局承辦員警，復在警詢調查筆錄上偽簽「乙
    ○○」署名2枚及捺指印2枚，並於同晚9時40分許，在台灣
    台中地方法院檢察署拘留所應訊時，於偵查筆錄上偽簽「乙
    ○○」署名1枚；(二)嗣於94年1月31日晚8時許因涉犯竊盜
    案件，為警於台中縣大甲鎮夏威夷汽車旅館128號房緝獲，
    於移送刑事警察局中部打擊犯罪中心偵訊時，亦承上開行使
    偽造私文書暨偽造署押之概括犯意，冒用其弟「乙○○」名
    義應訊，並基於接續之犯意，於同晚9時35分警詢調查筆錄
    上偽簽「乙○○」署名2枚及捺指印12枚，嗣於同年2月1日
    下午3時36分移送台灣雲林地方法院檢察署偵訊時，於偵查
    筆錄上偽簽「乙○○」署名1枚，旋於同日台灣雲林地方法
    院檢察署檢察官向原審聲請羈押時，於原審在晚間9時43分
    之訊問筆錄上偽簽「乙○○」署名1枚，及於原審裁定准予
    羈押時，於羈押裁定同晚11時40分之送達證書上偽簽「乙○
    ○」署名1枚，表示收受之意思並持以行使交付予原審承辦
    人員，嗣於移送台灣雲林看守所執行羈押時，於同年2月2日
    該所執行排尿檢驗時，於同意書上偽簽「乙○○」署名1枚
    及捺指印2枚，表示同意接受排尿檢驗之意思，並持以行使
    交付予台灣雲林看守所（第二監獄），復於該監收容人尿液
    採集作業確認書上偽簽「乙○○」署名2枚及捺指印5枚；(
    三)又承上開偽造署押之概括犯意，於同年3月10日於台灣雲
    林看守所經訪談時，於訪談紀要上偽簽「乙○○」署名1枚
    及捺指印1枚，均足以生損害於乙○○本人及刑事案件警偵
    訊暨原審審理之正確性。
二、案經雲林縣警察局斗六分局報告臺灣雲林地方法院檢察署檢
    察官偵查起訴及臺灣台中地方法院檢察署併案辦理。
    理  由
一、上訴人即被告甲○○（下稱被告）經本院合法傳喚，無正當
    理由未到庭，茲據其前所提上訴書狀略辯稱伊坦承偽造各項
    簽名，願接受制裁，惟原審量刑過重，被告坦承犯行態度良
    好理應有重新做人之機會，請撤銷原審判決改判被告易科罰
    金之刑云云。
二、上揭事實，業據被告於原審偵審中坦承不諱（見偵字第930
    號第13頁、毒偵字第622號卷第51、52頁、原審卷第33頁至
    第35頁、九十四年八月一日準備程序及審判筆錄），核與證
    人即被告之弟乙○○於警詢及偵查中之指訴遭被告冒用等情
    相符（見警卷第7頁、偵字第622號卷第14、15頁），並有乙
    ○○於自由時報閱覽得知被冒名誤載之自由時報報紙影本1
    份可按（見警卷第18頁）、內政部警政署刑事警察局鑑驗結
    果認送驗之「乙○○」（指被告）指紋與檔存之甲○○十指
    指紋相符（見偵字第18369號卷第16頁至24頁），暨台中縣
    警察局大甲分局大甲派出所逮捕通知書通知本人聯及存根聯
    各一紙、權利告知書1份、警詢調查筆錄1份、台灣台中地方
    法院檢察署偵訊筆錄1份（見台灣台中地方法院檢察署偵字
    第一五七八五號卷第8頁、第17至18頁、第28頁）、復有刑
    事警察局中部打擊犯罪中心94年1月31日警詢調查筆錄1份、
    同日台灣雲林地方法院檢察署偵查筆錄1份、同日原審訊問
    筆錄及送達證書各1份、同年2月2日台灣雲林第二監獄同意
    排尿檢驗同意書、收容人尿液採集作業確認書各1份、同年3
    月10日台灣雲林看守所訪談紀要1份附卷可稽（見毒偵字第
    622號卷第3頁正、反面、第6頁、第31、36頁）。均足以生
    損害於被冒名之被害人乙○○及刑事案件警偵訊暨原審審理
    之正確性，足見被告之自白與事實相符，本件事證已臻明確
    ，被告之犯行洵堪認定，應予依法論科。
三、按被告於上揭如事實欄內之逮捕通知書、權利告知書、原審
    羈押裁定送達證書、同意接受排尿檢驗同意書上偽造「乙○
    ○」署名及按指印，係表示已知受逮捕之事實、知道可以行
    使緘默、選任辯護人及請求調查有利證據等權利、收受羈押
    裁定之送達及同意接受監所之排尿檢驗之意思，應屬偽造私
    文書之性質（即如附表編號1、3、8、9、10等部分）。至其
    餘如被告於警、偵訊時警詢筆錄（含於台灣雲林看守所接受
    訪談）、檢察官偵查筆錄應訊後、原審訊問後於筆錄所為偽
    造之簽名、按捺指印部分，係屬偽造署押。核被告於如事實
    欄(一)、(二)各段之犯行，均係應基於偽造署押之接續犯意
    ，同時在上開書類（即如附表編號1、3、8、9、10等部分）
    觸犯刑法第216條行使第210條之行使偽造私文書罪，僅論以
    較重之行使偽造私文書罪，其偽造署押乃偽造私文書之部分
    行為，又其偽造私文書後並持以行使，偽造之低度行為為行
    使之高度行為所吸收，均不另論罪；又被告所犯如事實欄 (
    三)，係犯刑法第217條第1項之偽造署押罪。又其所犯如事
    實欄(一)至 (三)之行為，時間緊接，觸犯基本構成要件相
    同之罪名，顯均係基於概括犯意反覆為之，為連續犯，應依
    刑法第56條之規定論以一罪，並加重其刑。又被告曾有如事
    實欄所載之前科經執行完畢，此有臺灣高等法院被告前案紀
    錄表可查，其於有期徒刑執行完畢後五年內再犯本件有期徒
    刑以上之罪，為累犯，應依刑法第47條規定加重其刑，並遞
    加重之。起訴事實雖漏未敘及犯罪事實 (一)及 (二)中之偵
    查筆錄、原審訊問筆錄、羈押裁定送達證書偽造署押或及行
    使偽造私文書部分之行為，惟經公訴人於原審當庭追加並變
    更起訴法條及台灣台中地方法院檢察署檢察官於原審聲請併
    案審理，因與已起訴論罪科刑部分有連續犯、接續犯之單純
    一罪或裁判上一罪關係，本院自得併予審理（見原審卷第22
    頁背面、第32頁背面）。
四、原審以被告事證已臻明確，因予適用刑法第56條、第216條
    、第210條、第47條之規定，審酌被告素行不佳，仍不知省
    ，竟為逃避刑責，連續3次以其胞弟「乙○○」之名義應訊
    ，足生損害於「乙○○」及刑事案件偵查、審理之正確性，
    惟念其犯後坦承犯行，態度尚稱良好等情量處有期徒刑七月
    ；另就附表所示之「乙○○」署名及指印，均為偽造之署押
    ，並依刑法第219條規定宣告沒收。本院核其認事用法俱無
    不合，量刑亦稱妥適。被告上訴意旨雖認伊犯罪後態度良好
    理應有重新做人之機會云云，已為原審審酌考量在內，被告
    多次犯行，原審衡情適度量刑並無不當，被告上訴空言指摘
    原判決量刑過重不當，請求撤銷原判決，並無可取，為無理
    由，應予駁回。
五、被告經合法傳喚，無正當理由不到庭，本院爰不待其陳述逕
    行判決。
據上論結，應依刑事訴訟法第三百六十八條、第三百七十一條，
判決如主文。
本案經檢察官曾銘芳到庭執行職務。
中　　華　　民　　國　　94　　年　　11　　月　　23　　日
　　　　　　　　　刑事第二庭　　審判長法　官　葉居正
　　                                  法  官　高明發
　　                                  法  官　莊俊華
以上正本證明與原本無異。
如不服本判決，應於收受本判決後十日內向本院提出上訴書狀。
其未敘述上訴理由者並得於提起上訴後十日內向本院補提理由書
狀（均須按他造當事人之人數附繕本）「切勿逕送上級法院」。
　　　　　　　　　　　　　　　　　　　書記官　廖明娟
中　　華　　民　　國　　94　　年　　11　　月　　24　　日
附錄法條：
中華民國刑法第216條
行使第210條至第215條之文書者，依偽造、變造文書或登載不實
事項或使登載不實事項之規定處斷。
中華民國刑法第210條
偽造、變造私文書，足以生損害於公眾或他人者，處五年以下有
期徒刑。
附表
┌───┬────────┬──────┬───────┐
│編號  │偽造署押之處    │偽造之署押  │   數  量     │
│      │                │            │              │
├───┼────────┼──────┼───────┤
│１    │台中縣警察局大甲│乙○○      │署名2 枚及指印│
│      │分局逮捕通知書通│            │              │
│      │知本人聯及存根聯│            │              │
│      │                │            │              │
├───┼────────┼──────┼───────┤
│2     │台中縣警察局大甲│乙○○      │署名2 枚及指印│
│      │分局大甲派出所警│            │2 枚          │
│      │詢調查筆錄      │            │              │
├───┼────────┼──────┼───────┤
│3     │台中縣警察局大甲│乙○○      │署名1 枚及指印│
│      │分局權利告知書  │            │              │
│      │                │            │1 枚          │
├───┼────────┼──────┼───────┤
│4     │台灣台中地方法院│乙○○      │署名1枚       │
│      │檢察署偵查筆錄  │            │              │
├───┼────────┼──────┼───────┤
│5     │刑事警察局中部打│乙○○      │署名2 枚及指印│
│      │擊犯罪中心警詢調│            │12枚          │
│      │查筆錄          │            │              │
├───┼────────┼──────┼───────┤
│6     │台灣雲林地方法院│乙○○      │署名1枚(外放) │
│      │檢察署偵查筆錄  │            │              │
│      │                │            │              │
├───┼────────┼──────┼───────┤
│7     │台灣雲林地方法院│乙○○      │署名1枚(外放) │
│      │訊問筆錄        │            │              │
├───┼────────┼──────┼───────┤
│8     │台灣雲林地方法院│乙○○      │署名1枚(外放) │
│      │羈押裁定送達證書│            │              │
├───┼────────┼──────┼───────┤
│9     │台灣雲林第二監獄│乙○○      │署名1 枚及指印│
│      │接受排尿檢驗同意│            │2 枚          │
│      │書              │            │              │
├───┼────────┼──────┼───────┤
│10    │台灣雲林第二監獄│乙○○      │署名2 枚及指印│
│      │收容人尿液採集作│            │5 枚          │
│      │業確認書        │            │              │
├───┼────────┼──────┼───────┤
│11    │台灣雲林看守所訪│乙○○      │署名1 枚及指印│
│      │談紀要          │            │1 枚          │
└───┴────────┴──────┴───────┘
